臺灣屏東地方法院刑事判決　　　　　　　 96年度重訴字第2號
公　訴　人　臺灣屏東地方法院檢察署檢察官
被　　　告　甲○○
選任辯護人　法律扶助律師方春意
上列被告因殺人案件，經檢察官提起公訴（95年度偵字第6407號
），本院判決如下：
    主  文
甲○○殺人，處有期徒刑捌年。
    事  實
一、甲○○係丙○○之同居人，其患有重度憂鬱症及酒癮，因未
    持續接受適當醫療，因此精神集中程度、思考能力、對於挫
    折之耐受能力明顯受到疾病之影響，衝動控制能力受損，情
    緒容易失控，致依其辨識而為行為之能力顯著減低。緣甲○○平日與丙○○發生爭吵時，乙○○（丙○○之父）即在旁
    嘲諷，且不時對甲○○為肢體騷擾行為，引起甲○○對乙○○不滿。嗣於95年10月29日13時20分許，甲○○又與丙○○
    在屏東縣枋山鄉○○村○○路1 巷40號住處發生爭吵，乙○○復在旁嘲笑，甲○○心生不悅，見乙○○外出，即隨手拿
    起放置於廚房之魚刀，跟隨乙○○外出欲與乙○○理論，迨
    至屏東縣枋山鄉○○村○○路1 巷26號前，甲○○即質問乙○○為何在旁嘲笑，乙○○不予理會並持拐杖敲打甲○○，
    甲○○頓萌殺人之犯意，持魚刀揮刺乙○○，計刺傷右胸部
    、左額部、左手掌部，其中右胸部之一刀刺入右側第三、四
    支肋骨，造成第四支肋骨斷裂，並穿過右肺、心包膜、心臟
    ，深度約23公分，造成乙○○不治死亡。嗣經警據報前來處
    理，詢問目擊現場經過之丙○○，指證甲○○係犯罪嫌疑人
    而予逮捕，並在現場扣得作案之魚刀1 支。
二、案經屏東縣警察局恆春分局報請臺灣屏東地方法院檢察署檢
    察官相驗後偵查起訴。
    理  由
壹、證據能力部分
    按被告以外之人於審判外之言詞或書面陳述，除法律有規定
    者外，不得作為證據，刑事訴訟法第159 條第1 項定有明文
    。本件證人乙○○於警詢中之供證，乃被告以外之人於審判
    外之言詞陳述，被告之選任辯護人已明示不同意作為證據使
    用，自不得作為證據。
貳、實體部分
一、訊據被告甲○○對於上開時地持魚刀揮刺被害人乙○○致死
    等情並不否認，惟辯稱：伊並無殺害乙○○之故意云云。經
    查：
(一)被害人遭被告持魚刀揮刺致受有如事實欄所受之傷害，深及
    心臟因而死亡之事實，業據證人乙○○於偵查及本院審理中
    供證明確（相驗卷第29頁，本院卷第180 頁），復經臺灣屏
    東地方法院檢察署檢察官督同法醫師相驗及解剖屬實，製有
    相驗筆錄、相驗屍體證明書、驗斷書在卷可稽，並經法務部
    法醫研究所就被害人死因鑑定無訛，有該所（95）醫鑑字第
    2139號鑑定書在卷可考，另有作案之魚刀1 支扣案可佐。足
    認被害人之死亡，與被告之揮刺行為間確有相當因果關係。
(二)被害人致命之刀傷部位在右胸部，乃人體重要臟器所在之部
    位，而作案之魚刀前端尖銳（見相驗卷70頁照片所示），以
    之揮刺右胸部，足以傷及心、肺等重要器官，使他人發生死
    亡之結果，乃眾所皆知之事，被告自不能諉為不知。且被告
    係自家中攜帶該魚刀跟隨被害人外出理論，苟其無殺害被害
    人之犯意，何須攜帶尖銳之魚刀？再參酌被害人致命刀傷深
    及心臟，且深度達23公分，作案之魚刀並因之彎折變形，足
    見被告揮刺力道之猛裂，益證被告於持魚刀揮刺被害人時，
    具有戕害被害人生命之犯意甚明。
    綜上，被告所辯，洵屬避就之詞，並不足採。事證明確，被
    告犯行堪予認定。
二、核被告所為，係犯刑法第271 條第1 項之殺人罪。又按行為
    時因精神障礙或其他心智缺陷，致其辨識行為違法或依其辨
    識而行為之能力，顯著減低者，得減輕其刑，刑法第19條第
    2 項定有明文。本件被告經送請屏安醫院就被告為精神鑑定
    ，結果略以：被告患有重度憂鬱症及酒癮，處於此種精神狀
    態之下已經將近2 年，但未持續接受適當醫療，因此精神集
    中程度、思考能力、對於挫折之耐受能力皆明顯受到疾病影
    響，衝動控制能力受損，情緒容易失控，被告之精神狀態係
    長期存在，追溯案發行為當時，被告應當也是處於此精神狀
    態中，因此案發當時被告之精神狀態已經處於「因為長期精
    神疾病而使其辨識行為違法或依其辨識而行為之能力有顯著
    減低」的狀態中等情，有屏安醫院96年8 月7 日屏安醫字第
    0002241 號函所附之精神鑑定報告1 份在卷可稽（本院卷第
    143 至145-1 頁），本院參酌上開鑑定報告，因認被告行為
    時因精神障礙，致其依其辨識而行為之能力，有顯著減低之
    情事，爰依刑法第19條第2 項規定減輕其刑。審酌被告因精
    神障礙，一時氣憤失控揮刺被害人致死，犯罪所生危害非輕
    ，及考量被告犯後深具悔意，且與被害人之子丙○○同居多
    年，育有2 名年幼子女，尚待被告撫育等一切情狀，量處如
    主文所示之刑。又扣案之魚刀1 支，雖係供被告犯罪所用，
    但係被害人之子丙○○所有，業據丙○○於偵查中供證明確
    （相驗卷第29頁），爰不予宣告沒收。
據上論斷，應依刑事訴訟法第299 條第1 項前段，刑法第271 條
第1 項、第19條第2 項，判決如主文。
本案經檢察官陳俊宏到庭執行職務。
中　　華　　民　　國　　96　　年　　10　　月　　23　　日
                  刑事第三庭 審判長 法  官  吳永宋
                                    法  官  春生
                                    法  官  趙家光
以上正本證明與原本無異。
如不服本判決應於收受本判決送達後十日內向本院提出上訴書狀，
其未敘述上訴理由者，並得於提起上訴後十日內向本院補提理由
書狀（均須按他造當事人之人數附繕本）「切勿逕送上級法院」
中　　華　　民　　國　　96　　年　　10　　月　　23　　日
                                    書記官  陳勃諺
附錄本案論罪科刑條文
中華民國刑法第271條第1項
殺人者，處死刑、無期徒刑或 10 年以上有期徒刑。
